臺灣士林地方法院民事判決　　　　　　　 95年度訴字第803號
原　　　告　好音樂國際有限公司
法定代理人　丙○○
原　　　告　丁○○
共　　　同
訴訟代理人　黃秀珠律師
被　　　告　磐石製作有限公司
兼法定代理　乙○○
人
被　　　告　甲○○
共　　　同
訴訟代理人　陳慶尚律師
複　代理人　沈孟賢律師
　　　　 　 戊○○
上列當事人間請求損害賠償事件，本院於民國96年9 月10日言詞
辯論終結，判決如下：
    主      文
被告磐石製作有限公司應分別給付原告好音樂國際有限公司、丁○○新台幣柒拾伍萬貳仟壹佰伍拾柒元、新台幣柒仟佰伍拾壹
元。
原告好音樂國際有限公司及丁○○其餘之訴及假執行之聲請均駁
回。
訴訟費用新台幣肆萬肆仟捌佰伍拾柒元，由原告好音樂國際有限
公司負擔新台幣貳萬貳仟肆佰零肆元、原告丁○○負擔新台幣壹
萬肆仟捌佰柒拾伍元、被告磐石公司負擔新台幣柒仟伍佰柒拾捌
元。
本判決原告勝訴部分，於原告好音樂國際有限公司、丁○○分別
以新台幣貳拾伍萬元、貳仟伍佰元為被告磐石製作有限公司供擔
保後，得假執行；但被告磐石製作有限公司如以新台幣柒拾伍萬
貳仟壹佰伍拾柒元、新台幣柒仟佰伍拾壹元，分別為原告好音
樂國際有限公司、丁○○預供擔保，得免為假執行。
    事實及理由
壹、程序方面
一、按未經認許其成立之外國法人，雖不能認其為法人，然仍不
    失為非法人之團體，苟該非法人團體設有代表人或管理人者
    ，依民事訴訟法第40條第3 項規定，自有當事人能力。至其
    在臺灣是否設有事務所或營業所則非所問，最高法院50年度
    台上字第1898號判例可資參照。是本件原告好音樂國際有限
    公司（下稱好音樂公司）既屬在香港註冊登記之公司，且設
    有董事丙○○為其代表人，此有公證書、公司註冊登記書影
    本各1 份在卷可稽（本卷二第49-62 頁），揆諸前揭判例意
    旨，自有當事人能力。被告辯稱原告好音樂公司無當事人能
    力云云，尚屬誤會。
二、第按因侵權行為涉訟者，得由行為地之法院管轄；被告住所
    、不動產所在地、侵權行為地或其他據以定管轄法院之地，
    跨連或散在數法院管轄區域內者，各該法院俱有管轄權；同
    一訴訟，數法院有管轄權者，原告得任向其中一法院起訴；
    ，民事訴訟法第15條第1 項、第21條、第22條分別定有明文
    。查本件原告起訴之請求權之一為侵權行為損害賠償請求權
    ，且其主張被告甲○○等人係在被告磐石製作有限公司（下
    稱磐石公司）位於台北市○○區○○街65號1 樓之辦公處所
    ，詐騙原告等人簽訂系爭合約，是原告所主張之侵權行為地
    係在本院轄區內，至為明確，參諸前開規定，本院自有管轄
    權。被告辯稱本院無管轄權云云，亦非可採。
貳、實體方面
一、原告起訴主張：
  (一)被告磐石公司之法定代理人乙○○及經理甲○○於民國94年
    9 月間，知悉原告好音樂公司正欲尋求合作之唱片製作公司
    ，以製作發行歌手即原告丁○○之專輯並發展其演藝事業，
    竟意圖不法之所有，共同向原告等詐稱被告磐石公司願與原
    告好音樂公司共同出資新台幣（下同）3,485,000 元以製作
    原告丁○○之專輯，並提出預算表1 紙為佐，依該預算表所
    載，原告好音樂公司應出資1,265,000 元、被告磐石公司應
    出資222 萬元，嗣經協商，雙方同意原告好音樂公司僅需出
    資100 萬元，其餘所有相關之製作、包裝、宣傳、企畫等費
    用共約2,485,000 元則由被告磐石公司負責。又因原告已先
    完成該專輯中之10首歌曲，共花費成本150 萬元以上，故總
    計出資約250 萬元，與被告之出資額相當，故約定雙方就該
    專輯之相關著作財產權各享有50% 之權益，並於94年9 月12
    日由原告好音樂公司、丁○○及被告磐石公司簽訂藝人經紀
    事務合約書。此外，被告甲○○於94年11月間又稱需再追加
    100 萬元之媒體廣告費用，經協議由原告好音樂公司及被告
    磐石公司各負擔1/2 ，並約定由原告好音樂公司先出資30萬
    元，餘款由被告磐石公司墊付，待實際支出之金額計算確定
    後，原告好音樂公司出資不足部分再從可得之收益中扣除。
    然原告事後發現在上開專輯之宣傳期間內，僅有零星之通告
    或活動，且被告磐石公司提出之預算表金額亦高於市場行情
    ，遂於95年3 月間要求被告甲○○提出製作宣傳本專輯之費
    用明細，被告甲○○乃於95年3 月27日傳真支出明細表予原
    告，惟經原告查證結果，上開明細表有關作詞、A&R 、MV拍
    攝製作等費用均為虛列，始知受騙，被告甲○○、乙○○顯
    有共同詐欺而侵害原告好音樂公司及丁○○權利之情事，又
    被告磐石公司係上開被告之僱用人，爰依侵權行為法律關係
    ，請求被告磐石公司、甲○○、乙○○3 人連帶賠償原告好
    音樂公司2,998,644 元、原告丁○○1,424,431 元。
  (二)若鈞院認原告前開請求為無理由，被告磐石公司亦有下列債
    務不履行之情事：製作不實帳目，將支出金額灌水。未
    召開記者會。就授權訴外人揚聲公司使用丁○○之MV於卡
    拉OK所取得之權利費用200 萬元，未依約定給付原告丁○○
    詞曲版費405,000 元、原告好音樂公司權利金64萬元。未
    依約將唱片收益及對外演出酬勞給付予原告（其中丁○○
    7,351 元、好音樂公司58,644元）。原告丁○○工作證到
    期後，被告未提出工作證明以致延期申請未經核准。未依
    約出資2,485,000 元，僅出資1,356,418 元，且未依約製作
    100 萬元成本之MV，僅以50萬元成本拍攝。爰依民法第227
    條、第256 條之規定（前述、、、部分）及第254
    條之規定（前述、部分），解除系爭契約，並請求回復
    原狀，返還原告好音樂公司1,998,644 元（含出資額130 萬
    元、相當於授權訴外人揚聲公司所應取得之權利金64萬元、
    相當於應取得之唱片收益及演出酬勞58,644元，見本院卷三
    第101 頁、第166 頁）、原告丁○○412,351 元（含相當於
    授權訴外人揚聲公司所應取得之版權費64萬元、相當於應取
    得之唱片收益及演出酬勞7,351 元，見同上頁數），另賠償
    原告好音樂公司100 萬元、原告丁○○1,012,080 元。
  (三)退步而言，縱認原告解除契約為不合法，被告磐石公司於95
    年1 月間將本專輯其中5 首歌之MV授權訴外人揚聲公司使用
    於卡拉ok，取得權利金200 萬元，亦應依商業習慣支付原告
    丁○○詞曲版權費405,000 元，並於扣除相關成本後，依系
    爭合約第2 條第4 項之約定，分配50% 之收益至少64萬元予
    原告好音樂公司。又依系爭合約第3 條第1 項、第3 項之約
    定，被告就本專輯之收益及95年1 月至3 月之演出酬勞，尚
    應給付原告好音樂公司58,644元、原告丁○○7,351 元。從
    而，被告依系爭契約之約定，至少應再給付原告好音樂公司
    698,644 元、原告丁○○412,351 元。
  (四)依兩造之約定，就製作CD及宣傳費用部分，被告磐石公司與
    原告好音樂公司應按2,485,000 元、100 萬元之比例出資，
    追加之媒體廣告費則應各出資50萬元，然被告磐石公司實際
    上並未出資2,485,000 元及50萬元，原告好音樂公司之出資
    比例自應依比例減少，故被告磐石公司逾收之出資金額，即
    屬不當得利，爰依民法第179 條之規定，請求被告返還出資
    額50萬元。
  (五)為此聲明：被告連帶應給付原告好音樂公司2,998,644 元
    、原告丁○○1,424,431 元。願供擔保，請准宣告假執行
    。
二、被告則辯稱：
  (一)被告乙○○雖為被告磐石公司之負責人，然並未實際參與公
    司業務之執行，是原告主張被告乙○○有詐欺之情事，顯無
    可採。又原告所提出預算表，僅係兩造簽訂系爭合約前協商
    過程中之概算表，並非系爭合約之約定內容，且原告好音樂
    公司實際上亦未依該紙預算表所載金額出資，故兩造所簽訂
    之系爭合約，就被告磐石公司部分僅約定需「負責完成本專
    輯發行」，而非實際提出資金，又被告磐石公司業已依約履
    行義務，實際支出2,813,085 元之相關費用，自無任何詐欺
    可言。且依系爭合約之約定，被告並無告知原告支出明細之
    義務，故縱使被告甲○○曾在一時氣急下，提供錯誤之支出
    資訊予原告，亦不構成詐欺行為或債務不履行。
  (二)被告曾於95年1 月5 日下午2 時30分在紅柿子洋食屋舉辦記
    者會，並安排專訪，原告指摘被告磐石公司未舉辦記者會，
    顯非事實。
  (三)兩造於簽訂系爭契約前，雙方之介紹人己○○即已告知原告
    ，被告磐石公司係以伴唱帶之收入作為專輯之製作費用，且
    原告丁○○應無償授權被告磐石公司使用其詞曲，另就專輯
    及伴唱帶亦均不收取詞曲版權費，此為被告磐石公司願意簽
    訂系爭合約之條件之一，此由證人己○○之證詞即可證明。
    且依系爭合約第2 條第4 項之約定，原告應負責本專輯所有
    詞曲版權，並無償授權被告磐石使用，而系爭契約第3 條有
    關收益之分配，亦僅就「唱片收益」及「經紀費用收益」為
    約定，顯見詞曲版權費及伴唱帶收入並不在分配之範圍內，
    原告丁○○及好音樂公司自不得請求被告支付詞曲版權費及
    分配伴唱帶權利金。且本件伴唱帶之成本高達2,028,742 元
    ，故原告好音樂公司請求分配至少64萬元之權利金，洵無可
    採。
  (四)被告磐石公司確有申請辦理原告丁○○工作簽證之延期，並
    繳納申請規費，係主管機關依職權不准延期，實非可歸責於
    被告磐石公司，且原告丁○○逕自購買機票往返香港，應係
    其私人行程，其請求被告磐石公司支付機票費用12,080元，
    顯無理由。
  (五)原告主張兩造就製作CD及宣傳費用部分，其與被告磐石公司
    應按2,485,000 元、100 萬元之比例出資等情，完全不實，
    且被告磐石公司受領原告給付之100 萬元出資，係因兩造間
    所簽訂之合約，顯有法律上之原因，原告好音樂公司依不當
    得利之法律關係請求被告磐石公司返還50萬元，應無可採。
  (六)原告丁○○曾多次拒絕配合被告磐石公司所安排之通告或演
    出機會，甚至無故滯留香港，使業已敲定之花蓮通告開天窗
    ，造成被告磐石公司蒙受商譽損失100 萬元，爰主張以此損
    害賠償請求權與原告之請求相抵銷。另原告好音樂公司業已
    自承就追加之媒體費用100 萬元，應由其與被告磐石公司各
    負擔一半，又被告磐石公司業已支付媒體廣告費用945,560
    元，有相關單據可證，則原告好音樂公司自應負擔其中之
    472,780 元，然其迄今僅支付30萬元，尚積欠172,780 元，
    故亦就此部分主張抵銷。
  (七)答辯聲明：原告之訴及假執行之聲請均駁回。如受不利
    判決，願供擔保，請准免為宣告假執行。
三、兩造不爭執之事項：
  (一)原告好音樂公司為未經臺灣認許之香港法人。被告乙○○為
    被告磐石公司之法定代理人、甲○○為被告磐石公司之經理
    。
  (二)原告好音樂公司、丁○○於94年9 月12日與被告磐石公司簽
    訂原證2 「藝人經紀事務合約書」，原告好音樂公司並已依
    約出資100 萬元，原告丁○○之專輯則於94年11月29日由被
    告公司製作完成並發行。原證1 之預算表係被告公司於簽訂
    上開合約書前提出予原告。
  (三)94年11月間，原告好音樂公司與被告磐石公司協議追加出資
    媒體廣告費用100 萬元，並約定由雙方各負擔一半費用，原
    告好音樂公司先出資30萬元，餘款由被告磐石公司墊付，待
    日後收入再扣抵。該部分原告好音樂公司迄今僅出資30萬元
    （原證3） 。
  (四)原證4 與原證7 係被告磐石公司先後提供予原告之支出明細
    ，又本件MV之實際拍攝製作費用為50萬元。
  (五)被告磐石公司於95年1 月間將丁○○專輯中之5 首歌曲製作
    MV，並以每首40萬元之代價授權訴外人揚聲公司使用於卡拉
    OK，共得款200 萬元。
  (六)被告磐石公司依系爭合約第3 條之約定，就94年10月至95年
    3 月之唱片收益及95年1 月至3 月之對外演出酬勞，應給付
    原告丁○○、好音樂公司各7,351 、58,644元。
  (七)原告丁○○因手傷之故，曾拒絕上被告磐石公司所安排之2
    次通告。
  (八)被告磐石公司為原告丁○○申請之在台工作證於95年3 月31
    日到期後，未獲主管機關許可，丁○○於95年3 月31日遂返
    回香港，再自香港來台，共花費機票費用12,080元。
  (九)被告磐石公司業已收受原告公司委託黃秀珠律師所寄發之原
    證5 律師函。
四、本件經依民事訴訟法第271 條之1 準用同法第270 條之1 第
    1 項第3 款規定，整理並協議簡化爭點後，兩造同意協議簡
    化後之爭點為（本院卷三第165 、166 頁）：
  (一)被告乙○○、甲○○有無共同以詐欺之方式不法侵害原告之
    權利？原告主張之損害金額有無理由？
  (二)被告被告磐石公司有無下列債務不履行之債務不履行之情形
    ？製作不實帳目，將支出金額灌水。未召開記者會。
    就授權訴外人揚聲公司使用丁○○之MV於卡拉OK所取得之權
    利費用200 萬元，未依約定給付原告丁○○詞曲版費40.5萬
    元、原告好音樂公司權利金64萬元。未依約將唱片收益及
    對外演出酬勞給付予原告（其中丁○○7,351 元、好音樂公
    司58,644元）。丁○○工作證到期後，被告未提出工作證
    明以致延期申請未經核准。未依約出資248.5 萬元，僅出
    資1,356,418 元，且未依約製作100 萬元之成本MV，僅以50
    萬元成本拍攝。又原告主張依給付遲延、不完全給付之規定
    ，解除系爭契約，有無理由？其主張之回復原狀金額及損害
    賠償金額是否有據？
  (三)關於被告磐石公司授權訴外人揚聲公司使用系爭專輯中之5
    首歌曲於卡拉OK，所取得之權利金共200 萬元，原告丁○○
    得否依商業習慣請求被告磐石公司支付詞曲版權費40.5萬元
    ？原告好音樂公司得否依系爭契約第2 條第4 項之約定，請
    求被告磐石公司分配扣除成本費用後50% 之權利金？原告好
    音樂公司得請求之金額為若干？
  (四)原告好音樂公司依不當得利之法律關係，請求被告磐石公司
    返還逾收出資50萬元，有無理由？
  (五)被告磐石公司以原告好音樂公司就追加媒體廣告費部分尚
    積欠172,780 元。原告丁○○無故滯留香港，拒不配合已
    排定之通告，造成被告磐石公司商譽損害100 萬元，主張抵
    銷抗辯，有無理由？
五、茲就上開爭點，析述本院得心證之理由如下：
  (一)侵權行為部分：
  原告主張被告乙○○有與另一被告甲○○共同詐欺原告之情
    事，無非以被告乙○○係被告磐石公司之負責人，不可能不
    知該公司經理甲○○對原告施用詐術等語，為其論據，然縱
    認上情屬實，亦不足以認定被告乙○○有何共同施用詐術之
    行為，故原告前開主張，顯不足採。
  至原告以被告甲○○於簽約前曾提出預算表1 紙，向原告詐
    稱被告磐石公司將依該預算表內容支出製作宣傳等費用共計
    2,485,000 元，然事後並未依約履行，且提出虛偽不實之帳
    目企圖矇騙等情，主張被告甲○○有詐欺之行為云云，經查
    ：前述預算表係被告甲○○於兩造簽訂系爭藝人經紀事務合
    約書前，為與原告商討訂約事宜所提出，惟事後簽約時，有
    關兩造之出資金額及方式，並未按上開預算表之內容，由原
    告好音樂公司出資1,265,000 元、被告磐石公司出資222 萬
    元，而係約定應由原告好音樂公司出資100 萬元，及交付現
    有製作物，並負責專輯之詞曲版權無償授與被告磐石公司，
    至被告磐石公司則僅需負責完成該專輯之發行及包裝、企畫
    、宣傳等，此觀系爭藝人經紀事務合約書第2 條第4 項之約
    定甚明（本院卷一第18頁），則有關兩造之出資合作方式，
    自應以前開合約書之內容為準，而非得援用先前預算書之金
    額，故原告以被告磐石公司實際支出之相關費用與預算書所
    載之金額不符，主張被告甲○○施用詐術云云，自無可採。
    再者，上開預算書雖係被告甲○○於兩造簽約前所提出，以
    使原告大致瞭解製作發行系爭專輯所需費用及分攤方式，然
    該預算表所載之金額僅屬「預估」之費用，並非正式之報價
    單，亦未經雙方於簽約時引用作為被告磐石公司需實際支出
    之製作宣傳費用標準，本不得強令被告磐石公司按上開預算
    表之內容履行，且原告復未能證明上開預算表所列之各項金
    額，有顯然偏離市場行情，而使原告對製作專輯所需支出之
    大概費用產生嚴重誤認之情形，自難認被告甲○○係以該紙
    預算表詐騙原告簽約。至被告甲○○於簽約後，固曾先後提
    出不同之支出明細（本院卷一第22頁、第58-61 頁），而遭
    原告懷疑其內容有虛列之嫌，且第一份支出明細表最下方並
    附註「以上費用為原規劃支出費用」等語（見本院卷一第22
    頁），然被告甲○○事後所提出之支出明細表是否屬實，僅
    係其面對原告質疑時，是否誠實提供帳目以供原告核對之問
    題，與其簽約時有無施用詐術無關；且其中附註「以上費用
    為原規劃支出費用」等語，亦僅其事後為表明支出費用與原
    規劃費用相當而加註，尚不能據以認定兩造間即有被告需按
    前述預算表內容支出相關費用之合意，是原告以前述事由，
    主張被告甲○○有詐騙原告之侵權行為，亦非可採。此外，
    原告復未能提出其他證據證明被告甲○○有何施用詐術使原
    告陷於錯誤之情事，其主張被告甲○○及其僱用人被告磐石
    公司應連帶負侵權行為之損害賠償責任，自無理由。
  (二)債務不履行請求回復原狀及賠償損害部分：
  按解除契約係指當事人之一方行使其本於法律或契約所定之
    解除權，使契約自始歸於消滅而言。於一時的契約，因其自
    始歸於消滅，雙方當事人即負回復原狀之義務。至繼續的契
    約，經當事人履行者，若使其自始歸於消滅，將使法律關係
    趨於複雜，故僅得終止契約，使契約嗣後失其效力（最高法
    院82年度台上字第751 號判決意旨參照）。查兩造簽訂之藝
    人經紀事務合約書，其合約期限係自94年9 月1 日起至97年
    8 月31日止，為期3 年，且內容包含原告丁○○之演藝經紀
    事務及系爭專輯之製作發行等事項，顯屬一繼續性契約，揆
    諸前揭說明，縱認被告磐石公司有債務不履行之情事，原告
    亦僅得終止契約，尚不得主張解除契約，而使該契約自始歸
    於消滅。是原告以被告磐石公司債務不履行為由，主張解除
    契約，並請求回復原狀，返還原告好音樂公司1,998,644 元
    、原告丁○○412,351 元，及賠償原告好音樂公司及丁○○
    因契約不履行所失之利益各100 萬元，自不能准許。
  至原告主張被告磐石公司依約應在契約有效期間內為原告丁○○辦理工作證延展，以維護其在台工作權，惟被告磐石公
    司竟未履行，致原告丁○○於95年3 月31工作證到期後，需
    返回香港，再自香港來台，受有機票費用12,080元之損害，
    被告磐石公司應如數賠償云云，經查：被告磐石公司確曾於
    95年3 月間，就原告丁○○之工作許可向行政院勞工委員會
    提出展延之申請，此有聘僱外國專業人員工作許可申請書影
    本1 件在卷可參（本院卷三第34頁），原告主張被告未提出
    申請等語，自不足採信。況查，原告丁○○自承本專輯之宣
    傳期已於95年1 月間結束（本院卷三第88頁），則其是否有
    繼續在台灣工作之必要，本堪質疑；且原告丁○○之父丙○○曾於95年3 月29日以電子郵件告稱「……希望上述資料能
    盡快給我們，當一切核實清楚後，我們便可盡快解除合約，
    JESSE 他們亦可盡快離開臺灣，免繼續受煎熬。」等語（本
    院卷三第24頁），更顯見原告丁○○當時已無繼續留台工作
    之意願，自難認被告磐石公司有為其申請延展工作證之必要
    。此外，原告復未能證明其搭機往返香港及臺灣，係因工作
    證到期所致，是原告請求被告磐石公司賠償其搭乘飛機往返
    之費用損失，應無可准許。
  (三)伴唱帶詞曲版費及權利金分配部分：
  原告丁○○主張被告磐石公司使用系爭專輯中其創作之5 首
    詞曲製作伴唱帶，並授權予訴外人揚聲公司使用而取得200
    萬元權利金等情，固為被告所不否認，然查：「第一張專輯
    乙方（即原告好音樂公司）負責出資新台幣壹百萬元、及現
    有製作物交付甲方（即被告磐石公司），並負責本專輯所有
    詞曲版權並無償授權甲方使用。甲方負責完成本專輯發行，
    相關之視聽產品及重製成一切現行及將來發明的電子媒介產
    品視聽著作財產權由甲乙方各擁有50% 並全球生效；並甲方
    負責所有包裝、企畫、宣傳、及執行對藝人所有演出，其他
    專輯另擬約定之。」，系爭合約第2 條第4 項定有明文（本
    院卷一第18頁），原告雖稱依上開約定，其授權被告磐石公
    司無償使用詞曲之範圍，僅限於「系爭專輯CD」，而不包括
    歌曲伴唱帶云云，然觀諸上開約定，既已就將來被告針對系
    爭專輯所製作之「相關『視聽產品』及重製成一切現行及將
    來發明的電子媒介產品」，明確約定其「視聽著作財產權」
    由原告好音樂公司及被告磐石公司各享有50% ，而所謂之「
    視聽產品」又顯非指單純之專輯CD而已，尚應包括以專輯之
    歌曲搭配影像畫面而成之MV或伴唱帶，則依前開約定，以本
    專輯5 首歌曲所製作之伴唱帶，自應由雙方各享有50% 之權
    利，至為明確。此與系爭契約第3 條第1 項關於唱片CD收益
    應由雙方對半平分之原則，完全相同，是兩造對於伴唱帶及
    專輯CD等著作之收益分配方式，既無二致，應可合理推斷其
    等就上開著作物之出資方式，亦應相同（即原告好音樂公司
    僅需出資100 萬元，並無償授權被告磐石公司使用原告丁○○創作之詞曲，其他相關製作費用則由被告磐石公司負責）
    ，否則倘如原告所稱被告磐石公司尚須就伴唱帶另行支付原
    告丁○○詞曲版權費，原告好音樂公司之出資比例顯然降低
    ，被告磐石公司應無可能同意仍依各50% 之比例分配利益，
    是綜酌上情，原告丁○○及好音樂公司同意授權被告磐石公
    司無償使用詞曲之範圍，應包括該專輯歌曲之MV及伴唱帶，
    原告丁○○自不得再請求被告磐石公司支付詞曲版權費。
  又系爭專輯5 首歌曲之伴唱帶乃屬系爭合約第2 條第4 項之
    「相關視聽產品」，而應由原告好音樂公司及被告磐石公司
    各享有50% 之著作財產權等情，前已詳述，被告磐石公司雖
    辯稱兩造於簽約前已約明被告磐石公司係以伴唱帶之收入作
    為專輯製作費用，故原告好音樂公司不得請求分配該項收益
    云云，並舉證人己○○之證詞及其他歌手之情形以資證明，
    惟查：證人己○○僅證稱曾將其與被告磐石公司之合作模式
    （即由證人己○○負責製作專輯內容，被告磐石公司負責拍
    MV、發行、宣傳，且伴唱帶之收入均作為磐石公司宣傳、發
    行之經費）告知原告丁○○之製作人Denise，Denise事後並
    將此訊息轉告原告好音樂公司之負責人丙○○，此外，其亦
    曾當面將上開情形告知丙○○等語（本院卷三第4-5 頁），
    惟其並未參與兩造之簽約過程，且每位藝人與被告磐石公司
    之合作模式均不盡相同等情，亦據其結證在卷（本院卷三第
    4 、6 頁），是本件原告好音樂公司及被告磐石公司於簽約
    時究有無特別約定伴唱帶之授權金應由被告磐石公司取得作
    為企畫宣傳之經費，自非上開證人所得證明；另其他藝人與
    被告磐石公司間之合作模式，亦非可當然援用於本件情形，
    故原告以此為證，亦無可採。至系爭合約第3 條有關合約收
    益部分，雖僅就唱片收益及經紀費用明定其分配標準，然觀
    諸該契約第2 條第4 項之內容，既已約明原告好音樂公司與
    被告磐石公司就該專輯「相關視聽產品」之視聽著作財產權
    各擁有50 %之權利，自不能僅因該契約漏未於前述收益分配
    部分明定伴唱帶之收益分配方式，即謂原告無此請求之權利
    。又關於伴唱帶收益之分配計算方式，契約雖無明文約定，
    然其性質與唱片收益大致相同，故參考系爭契約第3 條第1
    項有關唱片收益之約定，原告主張以授權金收益扣除發行之
    必要費用後，雙方各取得一半之方式，計算原告好音樂公司
    所得請求分配之金額，應為可採。再查，有關被告磐石公司
    所列舉之伴唱帶成本費用（參本院卷二第73頁），其中支付
    環球公司及EMI 公司之詞曲版權費各236,250 元、47,250元
    部分，業據其提出請款單、詢價單等為證（本院卷一第180
    、181 頁），且原告對此亦不爭執，則該部分費用自應予扣
    除；另被告磐石公司將MV製作為伴唱帶，衡情應需支出相當
    之費用，且被告磐石公司亦提出製作費用21,420元、12,495
    元之請款單及統一發票（本院卷一第230 、244 頁）為證，
    是上開製作費用亦應扣除；至被告磐石公司另臚列之錄音製
    作詞曲費490,161 元、MV拍攝及造型費575,000 元、宣傳費
    646,166 元等，經核均屬被告磐石公司依系爭合約就本專輯
    應負責完成之部分，自不得再視為製作伴唱帶之成本而予扣
    除，是有關伴唱帶收益得扣除之成本費用應為317,415 元（
    計算式：236250＋47250 ＋21420 元＋12495 ＝317415）。
    從而，原告好音樂公司依系爭契約得請求被告分配之伴唱帶
    收益，即應為841,293 元〔（0000000 －000000）×50% ＝
    841293，元以下四捨五入），是其在此範圍內之請求，堪予
    准許，逾此部分之請求，則應駁回。
  (四)不當得利部分：
    按無法律上之原因而受利益，致他人受損害者，應返還其利
    益，民法第179 條前段定有明文。是必所取得之利益「無法
    律上之原因」，始有不當得利可言。查本件被告磐石公司固
    有收取原告好音樂公司130 萬元出資之情事，然其受有前開
    利益，乃基於兩造間之合約及協議，並非無法律上原因，是
    原告好音樂公司請求被告磐石公司返還其中之出資額50萬元
    ，自無理由。
  (五)抵銷抗辯部分：
    按二人互負債務，而其給付種類相同，並均屆清償期者，各
    得以其債務，與他方之債務，互為抵銷。又抵銷，應以意思
    表示，向他方為之。其相互間債之關係，溯及最初得為抵銷
    時，按照抵銷數額而消滅。民法第334 條第1 項前段、第
    335 條第1 項分別定有明文。茲就被告磐石公司提出之各項
    抵銷抗辯，析述如下：
  商譽損失100萬元部分：
    被告磐石公司雖主張原告丁○○曾多次拒絕配合為其安排之
    通告或演出機會，使業已敲定之通告開天窗，造成被告磐石
    公司受有商譽損失100 萬元云云，然縱認原告丁○○確有未
    能配合通告之情形，亦不當然造成被告磐石公司之商譽損害
    ，而被告磐石公司復未能提出其商譽有因此遭受貶損之具體
    事證，其主張原告丁○○應賠償其商譽損害100 萬元，顯無
    足採。
  積欠之媒體廣告費用172,780 元部分：
    被告磐石公司主張兩造就追加之媒體廣告費用約定應各負擔
    一半，且由原告好音樂先支付30萬元，餘款由被告磐石公司
    墊付，待實際支出之金額計算確定後，原告好音樂公司未繳
    之差額應從其可得之收益中扣除等情，為兩造所不爭執，自
    堪信為真實。又被告磐石公司就其實際支出之媒體廣告費用
    ，業已提出明細分類帳1 紙及請款單、統一發票、合約書等
    件為證（本院卷一第275-310 頁），經核上開請款單雖有部
    分未附統一發票，然除94年12月6 日之5 萬元請款單（本院
    卷一第301 頁）無領款人簽名亦無記載支票號碼或其他相關
    之佐證資料，故無法認定該項支出屬實外，其他部分均有記
    載支票號碼或由領款人簽收或附有其他資料以資憑考，自堪
    信該請款單之內容為真正，是被告磐石公司實際支出之媒體
    廣告費用共計為895,560 元（000000－00000 ＝895560），
    而原告好音樂公司應負擔之金額則為447,780 元（895560×
    1/2 ＝447780），惟其迄今僅支付30萬元，尚不足147,780
    元，是被告磐石公司主張以原告好音樂公司積欠之媒體廣告
    費用與該公司所得請求之金額相抵銷，在147,780 元之範圍
    內，尚屬有據。
六、綜上所述，原告好音樂公司於請求被告磐石公司給付
    752,157 元〔計算式：841293（伴唱帶收益）＋58644 （唱
    片收益及演出酬勞）－147780（積欠媒體廣告費）＝752157
    〕之範圍內；原告丁○○於請求被告磐石公司給付7,351 元
    （唱片收益及演出酬勞）之範圍內，為有理由，應予准許，
    ，逾此範圍之部分，則屬無據，應予駁回。
七、兩造均陳明願供擔保，聲請宣告假執行或免為假執行，關於
    原告勝訴部分，經核尚無不合，爰分別酌定相當之擔保金額
    ，併准許之。至原告敗訴部分，其假執行之聲請已失所附麗
    ，應予駁回。
八、本件訴訟費用額確定為44,857元，並應由原告好音樂公司負
    擔22,404元、原告丁○○負擔14,875元、被告磐石公司負擔
    7,578 元，爰併諭知如主文第3 項所示。
九、本件判決基礎已臻明確，兩造其餘攻防方法及訴訟資料經本
    院斟酌後，核與判決結果不生影響，故不另一一論述，併此
    敘明。
十、據上論結，本件原告之訴為一部有理由，一部無理由，依民
    事訴訟法第79條、第85條第1 項、第87條第1 項、第390 條
    第2 項、第392 條第2 項，判決如主文。
中　　華　　民　　國　　96　　年　　9 　　月　　28　　日
                  民事第一庭  法  官  馬傲霜
以上正本證明與原本無異。
如對本判決上訴須於判決送達後20日內向本院提出上訴狀。
中　　華　　民　　國　　96　　年　　10　　月　　4 　　日
                              書記官  許秋莉
